【裁判字號】    99,司,52
【裁判日期】    990930
【裁判案由】    選派檢查人
【裁判全文】
臺灣板橋地方法院民事裁定                99年度司字第52號
聲  請  人  乙○○
代  理  人  李蒼棟律師
相  對  人  金磐石開發建設股份有限公司
法定代理人  甲○○
上列聲請人聲請選派檢查人事件，本院裁定如下：
    主    文
聲請駁回。
聲請程序費用新臺幣壹仟元由聲請人負擔。
    理    由
一、按繼續一年以上，持有已發行股份總數百分之三以上之股東
    ，得聲請法院選派檢查人，檢查公司業務帳目及財產情形，
    公司法第245條第1項定有明文。
二、本件聲請意旨略以：聲請人係相對人公司之股東，自民國96
    年起持有相對人之股份500,000股，股款新臺幣（下同）5,0
    00,000元，屬繼續一年以上，持有相對人公司以發行股份總
    數3％ 以上之股東。茲因相對人公司由其法定代理人甲○○
    及第三人連進財父子二人把持，且自93年10月1 日核准設立
    迄今均為黑箱作業，其他股東無法過問相對人公司之業務帳
    目及財產狀況，甲○○及連進財父子二人亦未曾告知任何資
    訊，致聲請人不知相對人公司究係盈或虧。另據聞相對人公
    司設立迄今均未曾召開股東會，故歷來相對人公司送請主管
    機關備查之股東會會議紀錄及經股東會承認之各項表冊均屬
    偽造。又聲請人任第三人宜興建設股份有限公司（下稱宜興
    公司）法定代理人，前與連進財所任日健建設股份有限公司
    （下稱日健公司）法定代理人時，原擬簽訂合建契約轉讓協
    議書，以宜興公司所有坐落於臺北縣新店市○○段706-2 、
    706 -3地號土地作價2,000 萬元，嗣於96年2 月2 日由斯時
    法定代理人甲○○與聲請人簽訂1,000 萬元之土地買賣契約
    ，並允諾另外給付宜興公司1,000 萬元。爾後，連進財復以
    相對人公司50萬股份移轉予聲請人，用以抵償原訂給付宜興
    公司1,000 萬元中之500 萬元，是聲請人取得相對人公司之
    股份並非未支付股款，亦非由於連進財信託而取得，聲請人
    乃相對人公司之股東，依法有聲請本院選派檢查人之權利甚
    明。惟該合建契約轉讓協議書簽訂後遲遲未進行，雙方遂協
    議返還上開土地，解除合建轉讓契約，聲請人原應相對人公
    司及甲○○、連進財之要求，將聲請人讓渡相對人公司之股
    份作為協議條件之一，並於99年5 月13日簽立股份轉讓證明
    書及過戶申請書交由第三人即相對人公司所屬員工李永恆保
    管，詎料相對人公司及甲○○、連進財就前開協議書大肆增
    刪塗改，致未能達成協議，故李永恆應將股份轉讓證明書及
    過戶申請書返還聲請人，不得以不實之股權移轉登記，否認
    聲請人係相對人公司之股東。為此，爰依公司法第245 條第
    1 項規定，請准選派檢查人，檢查相對人公司業務帳目及財
    產情形，以維護全體股東權益等語。
三、本件相對人則以：聲請人與相對人簽訂合建契約後，聲請人
    即請求加入相對人公司作股東，俾地主同意與相對人公司重
    簽合建契約，相對人公司因此同意由連建財出資辦理增資，
    並將其中50萬股信託轉讓與聲請人，聲請人實際上並未支付
    分文股金。嗣宜興公司一直未能協助相對人公司與全部地主
    簽訂合建契約，亦未將建照執照依約交由相對人公司保管，
    明顯違約，雙方遂於96年5 月協商解約事宜，相對人公司乃
    要求聲請人應在協商前將信託借用其名義登記之股份無條件
    返還，並於99年5 月13日由聲請人將其簽名用印之股份轉讓
    證明書及過戶申請書交由連進財收執，詎雙方協商決裂，聲
    請人竟於99年5 月捏造前述股份轉讓證明書及過戶申請書交
    予李永恆保管之詞，委由律師發函恫嚇相對人公司不應受理
    其股份轉讓，然聲請人既已出讓股份，並轉交登記，已非相
    對人公司股東，自無依法聲請選派檢查人之權利等語。
四、聲請人主張其前自96年起持有相對人公司股份總數50萬股，
    雖據其提出臺北縣政府營利事業登記證、股東名簿等件為證
    （見本院卷第7 －9 頁），惟查：聲請人業於99年5 月13日
    簽訂金磐石開發建設股份有限公司股份轉讓證明書內載明：
    「茲因本人乙○○所持有金磐石開發建設股份有限公司股份
    50 0,000股，每股新臺幣10元，合計新臺幣5,000,000 元正
    ，即日以每股成交價格10元，成交總價額為5,000,000 元正
    ，讓予台端承受，嗣後該股份應享有之權利概歸台端所有，
    除另連名聲請公司股份過戶外，特立本證明書以資憑證」等
    文字，並經聲請人簽名用印於其上，由李永恆簽收保管無誤
    ，有金磐石開發建設股份有限公司股份轉讓證明書附卷可稽
    （見本院卷第24頁），顯見聲請人已非相對人公司股東甚明
    。至聲請人雖另主張因合建契約轉讓協議書遭相對人大肆修
    改致未能達成協議，故其股權並未移轉云云，然查，該股份
    轉讓證明書並未有以前開合建契約轉讓協議書有效成立為其
    停止條件之相關約定，而綜觀前開合建契約轉讓協議書內容
    ，就股份轉讓證明書是否因之失效，亦付之闕如，實難認該
    合建契約轉讓證明書與股份轉讓證明書間，亦即有何因果關
    係存在，此復有合建契約轉讓協議書在卷可佐（見本院卷第
    39 頁-第41頁），是聲請人自應就其持有相對人公司50萬股
    股份轉讓行為並未生效乙節，舉證以實其說。基此，參酌上
    開說明，聲請人是否合於公司法第245 條第1 項所定「繼續
    一年以上，持有已發行股份總數百分之三以上之股東」之要
    件，非無疑義。從而，聲請人既未能證明其為相對人公司之
    股東，其依公司法第245 條第1 項規定而為聲請，於法即有
    未合，不應准許。
五、爰依非訟事件法第21條第2 項、民事訴訟法第78條，裁定如
    主文。
中    華    民    國    99    年    9     月    30    日
                  民事第二庭    法  官  吳振富
以上正本證明與原本無異。
如對本裁定抗告，須於裁定送達後10日內向本院提出抗告狀，並
應繳納抗告費新台幣1,000元整。
中    華    民    國    99    年    9     月    30    日
                                書記官  江文彬

司法院資訊處製作；財團法人民間司法改革基金會備份。
